臺灣高等法院臺南分院刑事判決　　　　 96年度上易字第542號
上　訴　人　臺灣臺南地方法院檢察署簡檢察官
被　　　告　甲○○
上列上訴人因被告違反動產擔保交易法案件，不服臺灣臺南地方
法院96年度簡上字第344號，中華民國96年8月1日第一審判決（
起訴案號：臺灣臺南地方法院檢察署聲請簡易判決處刑案號：96
年度偵字第5710號；併辦案號：96年度偵字第2588號），提起上
訴，本院判決如下：
    主  文
上訴駁回。
    理  由
一、公訴意旨略以：甲○○於民國（下同）92年10月25日，以動
    產擔保交易附條件買賣之方式，向東元車業有限公司（下稱
    東元公司）購買車牌號碼 BW7—031號重型機車1台，為動產
    擔保交易之債務人。雙方約定總價款新台幣（下同） 60888
    元，分12期給付，每月一期，每期付款5074元，標的物存放
    地點為臺南市○○區○○路1段845巷46號，在價金未付清之
    前，標的物所有權仍屬於出賣人所有，買受人僅得依約占有
    使用，不得任意遷移或為其他處分。乃甲○○在取得上開機
    車之後，均未繳納分文，並意圖為自己不法之利益，旋將該
    車交付移轉他人以供抵債6萬元，致東元公司追索無著受有
    損害，因認被告涉有動產擔保交易法第38條之罪嫌等語。
二、按犯罪後之法律已廢止其刑罰者，法院應諭知免訴之判決，
    刑事訴訟法第302條第4款定有明文。
三、原判決以：動產擔保交易法第38條有關刑罰規定，業於96年
     7月11日公布刪除，且依同法第43條規定，該刪除之規定自
    公布日施行，依中央法規標準法第13條規定，刪除該刑罰規
    定，自公布之日起算至第3日起，即96年7月13日生效。是修
    正後之動產擔保交易法已廢止刑罰，爰不經言詞辯論逕諭知
    免訴判決。
四、檢察官據被害人東元公司請求上訴意旨略以：被告以動產擔
    保交易附條件買賣方式，向東元公司購買機車，依雙方簽訂
    契約約明，在未清償全部分期價款前，東元公司仍保有該機
    車所有權，被告僅得占有使用該機車，不得擅自遷移或為其
    他處分，詎被告取得機車後，未繳納分文，即將該輛機車交
    付他人以供抵債 6萬元，被告之行為該當詐欺取財罪或侵占
    罪之構成要件，為此提起上訴等語。經查：
(一)、按動產擔保交易法已於96年7月11日經總統公布刪除刑罰之
    規定，且自96年7月13日生效，對被告而言，應屬犯罪後之
    法律已廢止其刑罰，原審以被告犯罪後之法律既已廢止其刑
    罰，依法諭知免訴判決，核無違誤。
(二)、至檢察官以被告之行為該當詐欺罪或侵占罪為由提起上訴，
    然按檢察官就（刑法修正前之）牽連犯、想像競合犯之一部
    事實起訴者，依刑事訴訟法第 267條之規定，其效力固及於
    全部，然檢察官起訴之事實經法院審理結果應為無罪、免訴
    、不受理之判決，即與未經起訴之其他事實並不發生牽連犯
    、想像競合犯之關係，自無犯罪事實一部與全部關係之可言
    （最高法院70年度台上字第 781號判例意旨參照）。本案公
    訴人既以被告將機車質押以清償欠款之所為，違反動產擔保
    交易法第38條之規定而提起公訴，因該罪業已廢止，依法自
    應諭知免訴，則被告上揭行為，是否構成詐欺或侵占犯行，
    既與起訴事實不發生裁判上不可分關係，當非本院所得審理
    之範圍。又刑事訴訟法第 300條所謂得就起訴之犯罪事實，
    變更檢察官所引應適用之法條，係指法院於不妨害事實同一
    之範圍內，得自由認定事實而為適用法律，必不變更起訴之
    犯罪事實，僅變更其法條始有適用，如其起訴之基本社會事
    實並非同一，自無變更起訴法條而逕行論罪之餘地，亦有最
    高法院78年度台上字第3761號判決意旨參照。本案被告被訴
    事實係以其為動產擔保交易之債務人，意圖為自己不法之利
    益，將該機車交付移轉他人以供抵債6萬元，詐欺或侵占部
    分並未起訴，此與被告意圖不法之所有，以詐術使人將本人
    或第三人之物交付之行為；及意圖為不法之所有，易持有為
    所有之行為，此三者基本社會事實顯然不同，無法變更起訴
    法條而逕予論罪之餘地。檢察官執前詞上訴，為無理由，爰
    不經言詞辯論駁回上訴。至併辦部分應予退回。
五、被告經合法傳喚無正當理由不到庭，爰不待其陳述逕行判決
    。
據上論斷，應依刑事訴訟法第368條、第371條，判決如主文。
本案經檢察官謝錫和到庭執行職務。
中　　華　　民　　國　　96　　年　　10　　月　　16　　日
　　　　　　　　　刑事刑三庭    審判長法　官  陳義仲
　　　　　　　　　　　　　　　　　    法　官  蔡勝雄
　　　　　　　 　 　　　　　　　　　　法　官  宋明蒼
以上正本證明與原本無異。
不得上訴。
　　　　　　　　　　　　　　　　　　　書記官  翁心欣
中　　華　　民　　國　　96　　年　　10　　月　　16　　日
